【裁判字號】    90,聲,918
【裁判日期】    900430
【裁判案由】    聲請迴避
【裁判全文】
臺灣桃園地方法院刑事裁定                            九十年度聲字第九一八號
    聲請人
    即被告  甲○○
右列聲請人因貪污案件，聲請本院法官迴避，本院裁定如左：
    主  文
聲請駁回。
    理  由
一、按當事人聲請推事迴避，以有刑事訴訟法第十八條第一款、第二款所列情形之一
    者為限。而刑事訴訟法第十八條第二項規定，得聲請法官迴避原因之所謂：「足
    認其執行職務有偏頗之虞者」，係指以一般通常之人所具有之合理觀點，對於該
    承辦法官能否為公平之裁判，均足生懷疑，且此種懷疑之發生，存有其完全客觀
    之原因，而非僅出諸當事人自己主觀之判斷者，始足當之。至於訴訟上指揮仍屬
    法院之職權，當事人之主張、聲請，在無礙於事實之確認以及法的解釋適用之範
    圍下，法院固得斟酌其請求以為訴訟之進行，但仍不得以此對當事人之有利與否
    ，作為其將有不公平裁判之依據，最高法院七十九年台抗字第三一八號著有判例
    可資參照。
二、本件聲請意旨如附件。
三、經查：
    （一）、九十年二月十二日訊問時，法官詢問被告：「對於李惠華歷次調查站、
            偵訊及本院八十九年十二月二日、八十九年十二月三十日之證詞有何意
            見？（均提示筆錄並告以要旨）。」後，被告對李惠華之證詞共陳述七
            點意見，其間被告說話發音、音量、速度並無異狀，法官並一一複述被
            告之陳述予書記官記錄（見本院九十年二月十二日訊問筆錄第三、四頁
            ）。其中被告講到第四點李惠華部分尚欠缺調查站八十八年八月二十日
            的調查筆錄等語時，被告之辯護人劉楷律師即站起補充謂：「八十八年
            九月二十八日檢察官是到龍潭女監訊問李惠華，但筆錄沒有附卷．．．
            （九十年二月十二日筆錄第四頁），法官即請書記官先予紀錄辯護人之
            陳述，嗣辯護人陳述有關李惠華筆錄欠缺之竟見後，再請被告繼續陳述
            其對李惠華證詞之第五項意見。被告陳述第五項意見時，辯護人又插話
            稱：「證人葉富坤八十八年十月十四日有提出銷貨總表．．．希望貴院
            能調出彩色的型錄，．．．」，書記官即又將辯護人之意見先予記錄，
            再請被告繼續陳述其餘之六、七項意見。被告在陳述第一至第七項意見
            時，不時翻閱其手上之資料，於法官一時無法找到該資料附於本院何卷
            內時，法官尚且要求被告提示其手上之資料予法官核閱，書記官再將被
            告之陳述記載於筆錄（以上參庭訊錄音帶第七卷Ｂ面、第八卷Ａ面）。
    （二）、九十年二月十二日訊問時,法官訊問被告：「依本院向資訊室調查的結?
            在八十五執字五五九五號案件之前．．．。」等語，被告答稱：「陳玉
            連所述不實，我雖認識他但沒有指示他關於分案上之任何事項。而且八
            十五年執字四三八七號的案件執行債權人是李惠華與本案無關，且與本
            案五五九五號案件執行合法與否亦無關連。」，其後括弧內附註：「被
            告神情緊張直冒汗，庭務員拿一盒面紙予被告擦拭，被告向庭上說因為
            一夜未睡之故，辯護人於被告回答問題時又親自幫被告擦拭。」，經勘
            驗錄音帶（庭訊錄音帶第八卷Ｂ面）結果，被告於法官詢問公訴人就以
            上被告之陳述有何意見時，被告確有請求法官讓其坐下，並表示其已一
            夜沒有睡，此時法官即准其坐下，而法官並未庭諭書記官將前段附註之
文字記在筆錄上，法官並未指示書記官如此附註，且依刑事訴訟法第四
            十一條及第四十三條規定，訊問被告之筆錄應由在場之書記官當場記錄
            之，依庭訊錄音帶所示，法官既未指示書記官如此附註，該段附註即有
            可能是書記官依其當場所見，本其制作訊問筆錄權限所為之記載。且依
            刑事訴訟法第四十一條第三項規定：「受訊問人請求將記載增、刪、變
            更者，應將其陳述附記於筆錄。」，被告依此規定，於九十年二月二十
            一日訊問期日時，即向法官表示前次訊問（即九十年二月十二日）筆錄
            有誤，被告陳稱：「法官提示陳玉連筆錄的時候我並不是神情緊張冒汗
            ，而是我一開庭就開始冒汗，我本身有膽囊腫瘤，身體原本就不適。」
            ，書記官亦將其陳述記載於筆錄（參九十年二月二十一日訊問筆錄第二
            頁）。
    （三）、九十年二月二十一日訊問時，法官問：「八十五年執字四三八七號是債
            權人李惠華、債務人南華飯店在八十五年六月六日申請執行的案件，有
            何意見？（提示）」時，被告陳述：陳玉連在政風室的筆錄說我去辦公
            室找她等幾句話後，書記官記載不及，法官即複誦予書記官記錄，但被
            告在書記官記載未完成時，又繼續陳述，法官遂諭知被告：「我在指揮
            書記官時，希望你不要打斷，如果你態度不好，我可以你犯最輕本刑五
            年以上有期徒刑的罪直接收押，我不會准交保，陳玉連的證詞有沒有問
            題，我來判斷，你只要就事實陳述，你今天不是還在作法官。」等語，
            法官並非如聲請人所述：「該承審法官大聲喝斥：『不管，你的意思就
            是這樣。』．．．承審法官回頭怒斥聲請人（即被告）：『你現在已不
            是法官，我在叫我書記官記筆錄時，你不要插嘴，你再插嘴，我就以擾
            亂法庭秩序收押你，而且永不交保。』」。其後在法官問：「對證人范
            國樑於本院之證述、調查、偵訊歷次之證述有何意見？」之前，法官告
            知被告：「犯後態度也是我們量刑的參考，你當法官很多年，你最好留
            意一下，我看有沒有必要再變更法條，最後一庭我會再諭知。」等語，
            並非如聲請人所述：「該承審法官怒氣未消，又怒斥聲請人：『你不知
            道犯後態度也是量刑之標準，你再態度不好我就收押你，我現正在考慮
            要不要變更法條．．．」云云（以上參庭訊錄音帶第九卷Ａ面）。
    （四）、九十年二月二十一日法官問被告：「八五票三九五七號承辦案件的書記
            官只有在八十五年七月十八日將裁定送達范國樑．．．而你正好是八十
            五年八月十二日寫進行單調閱八五票三九五七號卷？（提示八五票三九
            五七號卷），被告初回答「我不清楚」時（參該日訊問筆錄第四頁倒數
            第五行至最末行），法官謂：「為什麼這麼湊巧、實在是太湊巧，實在
            是不清楚，因為案子不是你辦的。」，並非如聲請人所述：「該承審法
            官竟譏諷聲請人：『湊巧，太湊巧了是不是，湊巧讓你訝異，訝異得說
            不出話來了是不是』」。（以上參庭訊錄音帶第十卷Ａ面）。
    （五）、九十年二月二十一日法官問被告：「黃貴忠說簽發給世華銀行的執行命
            令章戳蓋錯日期，發現後調回來為正確的八十五年七月二十七日．．．
            ，可見得對世華銀行的執行命令也是八十五年七月二十六日就已經擬好
            的？（提示）」等語（參該日筆錄第五頁倒數第二行至第六頁第五行）
            ，而被告回答時，法官謂：「這第一個問（即為何對盧宗良的執行命令
            發文日期為八十五年七月二十六日，他（黃貴忠）如何能預料執行債權
            人必繳交追加執行費用？），你先回答，我看合不合理，如果太不合理
            ，可能我會收押你也不一定哦。」，法官並非如聲請人所述：「在聲請
            人回答之前，不知何故，仍怒氣沖沖地，大聲喝斥：『你在發文之前怎
            會有法院之收文字號，你怎會預先知道，關於這三個問題，你要不作一
            個合理的解釋，我就收押你。』（以上參庭訊錄音帶第十卷Ｂ面）。
    （六）、九十年二月二十一日訊問筆錄第八頁，法官詢問辯護人有何意見，辯護
            人表示意見後，法官諭知：「被告部分來閱卷看看什麼地方認為說不符
            的部分，下一庭時候提出來，我們記載在下一次筆錄裡面，但如果你要
            叫我更正筆錄，我認為沒有更正的必要或餘地，那麼本院恕不更正。」
            等語，接著法官諭知下次開庭的時間，之後法官告訴被告：「甲○○，
            之前我有看到你的抗議狀，說檢察官限制出境有問題，我現在諭知被告
            經訊問後犯嫌重大，所犯為最輕本刑為五年以上有期徒刑之罪，惟認暫
            無羈押之必要，你要限制在垂楊路，還是陳報其他住所？」，被告回答
            ：還是住我老家。其後法官又對被告稱：「因為你現在開庭每一庭都有
            到庭，那我就先不羈押，讓你有充分準備資料答辯的機會」等語，並非
            如聲請人所說：「該承審法官說『你聲請撤銷檢察官之限制入出境處分
            』，惟未作處理，冷笑一聲即接著再說：『被告所犯為最輕本刑為五年
            以上有期徒刑之罪，惟認暫無羈押之必要，限制住居於嘉義市．．．。
            」。（以上參庭訊錄音帶第十一卷Ａ面）
四、綜觀本裁定第三項第（一）至（六）點所述，本院八十九年度訴字第三九０號聲
    請人所涉貪污案之承審法官曾雨明，並無令書記官刻意記載虛偽之情況證據（前
    述第三項第二點），亦無強令書記官記載不實之筆錄，前述第三項第三點部分，
    聲請人雖認九十年二月二十一日筆錄第二頁第六行至第十行之紀錄「不倫不類」
    ，然查，該段記載雖與被告所要強調的本院八十五年執字第四三八七號案件被告
    並沒有指示陳玉連分給被告，與被告無關，被告也沒有找陳玉連指示陳玉連將八
    十五年執字第五五九五號案件分給被告等節，略有不同（因該段筆錄未記載被告
    沒有指示陳玉連將八十五年執字第四三八七號案件分給被告及被告並沒有去找陳
    玉連），然該段所記載「陳玉連於政風室的供詞是明確表明第二件案子八五執字
    五五九五進來的時候，我才有到辦公室去找他，並且因為前案八五執字第四三八
    七號案子未結，才會把案子分給我承辦的第五股，我後案並未對他有所關說。李
    惠華也有說他不知道前案與後案有何關連，可見得他也不知道前案是怎麼回事。
    而且前案的執行債務人法代是陳金隆，陳金隆與李惠華是對立的，可見本件並無
    私底下串連。」等語，並不致使人誤認被告就有無指示分案之事，有不利於己之
    自白。況承審法官亦諭知：「被告部分來閱卷看看什麼地方認為說不符的部分，
    下一庭時候提出來，我們記載在下一次筆錄裡面，但如果你要叫我更正筆錄，我
    認為沒有更正的必要或餘地，那麼本院恕不更正。」（參前述第三項第六點）等
    語，被告如認記載有何不符，自可隨時提出請求更正，且承審法官亦曾於同日指
    示將被告所述：「（前次庭期）法官提示陳玉連筆錄的時候我並不是神情緊張冒
    汗，而是我一開庭就開始冒汗，我本身有膽囊腫瘤，身體原本就不適。」等語，
    記載於九十年二月二十一日之訊問筆錄。其次，聲請人所指法官譏諷、威脅聲請
    人之部分（前述第三項第三至六點），實有誇大之嫌，承審法官雖有「你現在不
    是還在作法官」、「犯後態度也是量刑的參考」、「可能會收押你，我不會交保
    」、「我考慮變更法條」、「為什麼這麼湊巧、實在是太湊巧。」等話語，然並
    未達譏諷、威脅之程度。況被告也未因承審法官有此話語，即為任何不利於己之
    自白。再參以被告曾任法官，應清楚羈押被告必須經何種法定程序，及是否變更
    法條本來即應諭知被告使被告能充分防禦。且依承審法官就被告及辯護人之陳述
    均一一複誦予書記官記載，所有相關之證人筆錄亦均一一告以要旨，且亦同意撤
    銷檢察官之出境限制，也表示希望被告有充分準備答辯的機會，綜觀二次訊問期
    日進行程序及筆錄記載，承審法官並無足認其執行職務有偏頗之虞之情形。而聲
    請人於九十年二月二十一日訊問筆錄受訊問人簽名欄附註「第一段有問題」等字
    樣，因訊問筆錄依法係由書記官記錄，被告擅在其上為該記載，承審法官予以刪
    除，並無違法之處。
五、依前揭刑事訴訟法第十八條第二款規定及前揭最高法院判例意旨所示，本件聲請
    不能認為正當，應予駁回，特此裁定如主文。
中      華      民      國      九十      年      四    月    三十    日
                                       臺灣桃園地方法院刑事第二庭
                                           審判長法  官  王  兆  飛
                                                 法  官  李  桂  英
                                                 法  官  張  淑  芬
右正本證明與原本無異。
如不服本裁定，應於裁定送達後五日內向本院提出抗告狀。
                                                 書記官  黃  文  琪
中        華        民        國     九十   年     四   月      三十    日
附件:


司法院資訊處製作；財團法人民間司法改革基金會備份。
